【裁判字號】    99,訴,475
【裁判日期】    990831
【裁判案由】    毒品危害防制條例
【裁判全文】
臺灣臺北地方法院刑事判決               99年度訴字第475號
公  訴  人  臺灣臺北地方法院檢察署檢察官
被      告  乙○○
選任辯護人  余西鈞律師
上列被告因毒品危害防制條例案件，經檢察官提起公訴（99 年
度偵字第2708號），本院判決如下：
    主  文
乙○○無罪。
    理  由
一、公訴意旨略以：被告乙○○明知愷他命（Ketamine）為毒品
    危害防制條例列管之第三級毒品，非經許可，不得擅自販賣
    或轉讓，竟於民國99年1月8日，在臺北市中山區○○○路
    353 巷20號地下1樓，以新臺幣（下同）3,200元之價格，販
    賣4包愷他命予甲○○。嗣於99年1月13日下午6時52分許，
    為行政院海岸巡防署基隆機動查緝隊查緝員持搜索票，在其
    臺北市○○區○○街81巷9號4樓住處查獲，並扣得其所有之
    愷他命16包（總重為18.2266公克）及現金13,300元等物，
    因認被告乙○○涉犯毒品危害防制條例第4條第3項販賣第三
    級毒品罪嫌。
二、按犯罪事實應依證據認定之，無證據不得認定犯罪事實，不
    能證明被告犯罪者，應諭知無罪之判決，刑事訴訟法第154
    條第2 項、第301 條第1 項分別定有明文。又刑事訴訟法第
    161 條第1 項規定：檢察官就被告犯罪事實，應負舉證責任
    ，並指出證明之方法。因此，檢察官對於起訴之犯罪事實，
    應負提出證據及說服之實質舉證責任。倘其所提出之證據，
    不足為被告有罪之積極證明，或其指出證明之方法，無從說
    服法院以形成被告有罪之心證，基於無罪推定之原則，自應
    為被告無罪判決之諭知，最高法院92年臺上字第128 號判例
    可資參照。
三、公訴人認被告涉有上開犯嫌，無非以被告之供述、甲○○之
    警詢及檢察官訊問筆錄、扣案愷他命16包、現金13,300元、
    行政院衛生署食品藥物管理局檢驗報告書1份及監聽譯文1份
    等為其論據。
四、訊據被告固坦承其認識甲○○，且扣案之愷他命及現金為其
    所有之事實，惟堅決否認有何於販賣第三級毒品愷他命之犯
    行，辯稱：其並未於公訴意旨所載之時間、地點販賣愷他命4
    包給甲○○，愷他命是在夜店撿到的，現金是要繳交水、電
    費之用等語。
五、經查：
    (一)被告與甲○○相識，甲○○平日在臺北市中山區○○○路
      353巷20號地下1樓三溫暖工作。甲○○於99年1月8日上午
      1時44分以其持用之0000-000000號行動電話撥打被告持用
      之0000-00 0000號行動電話為如附件所示之對話內容，其
      中「綠色衣服」係指搖頭丸，「10公分厚」指10顆搖頭丸
      。嗣被告於99年1月13日下午6時52分許，為行政院海岸巡
      防署基隆機動查緝隊查緝員持本院核發之99年度聲搜字第
      44號搜索票，在其臺北市○○區○○街81巷9號4樓住處搜
      索並扣得綠色藥丸34顆、紫色藥丸14顆（均含有Para-chl
      oroamphetamine【對-氯安非他命】、橘色藥丸3顆（均含
      有Vardenafil）、白色粉末及白色或無色結晶共17包、分
      裝袋1批、愷他命吸食器1支、帳本1本、行動電話2支、電
      子磅秤1個、不明淺黃色液體1瓶及Isobuty nitrite1瓶、
      現金13,300元等物，其中白色粉末及白色或無色結晶共17
      包經送行政院衛生署食品藥物管理局鑑定後均含有愷他命
      成分，驗餘含袋毛重為19.8485公克（1.6227＋18.2258＝
      19.8485）之事實，業據甲○○於本院99年5月21日審理時
      （本院卷第71頁、第74至75頁）具結證述明確，並有行政
      院海岸巡防署基隆機動查緝隊通訊監察譯文表1份（99年
      度警聲搜字第58號卷第43頁，下稱聲搜卷）、本院99年聲
      搜字第44號搜索票、搜索扣押物品目錄表各1份（聲搜卷
      第74頁、第86至90頁）、行政院衛生署食品藥物管理局99
      年2月8日FDA研字第0990003378號檢驗報告書1份（99年度
      偵字第2708號卷第109頁）在卷可稽，堪以認定。
    (二)難認被告有公訴意旨所指之販賣第三級毒品愷他命之犯行
      ：
      1.就被告是否有販賣愷他命乙節，甲○○先於99年1月14
        日警詢時供稱：「（問：你有無向乙○○購買毒品？）
        沒有。」、「（問：警方再一次詢問你有無向乙○○購
        買過毒品？）我有向乙○○購買過搖頭丸及K他命，搖
        頭丸每顆450元，K他命每小包800元，最近一次是上禮
        拜五（1月8日）在我上班的地點ANIKI三溫暖（臺北市
        中山區○○○路353巷20號B1），我跟乙○○購買K他命
        毒品4包，價格總共3,200元。」、「（問：為何你先前
        向警方供稱沒有向乙○○購買毒品？）因為基於朋友關
        係，所以我不想出賣他。」（偵卷第30至31頁）；於同
        日檢察官訊問時具結證稱：「（問：有無跟乙○○買過
        毒品？）有跟他拿過。」、「（問：拿什麼毒品？）K
        他命。」、「（問：有沒有付錢？）曾經有付過。」、
        「（問：好，你付錢給他買K他命，什麼時間、什麼地
        點？）上週五，還有拿到我公司給我。」、「（問：你
        公司在哪裡？）林森北路353巷20號B1。」、「（問：
        多少錢？）3,200。」、「（問：賣給你多少的量？）4
        包。」（此係引用受命法官勘驗檢察官訊問光碟譯文，
        見本院卷第109頁背面至110頁）等語。惟於99年5月21
        日本院審理時具結後改稱：其並未於99年1月8日向被告
        拿4包愷他命，當日沒有和被告見面，其於99年1月13日
        被搜索時搜到5顆搖頭丸但沒有搜到愷他命，於警詢及
        檢察官訊問時指稱被告販賣毒品部分所述不實在，警詢
        時錄音中間有中斷，警詢中指述向被告買毒品的日期是
        依據警察拿的通話紀錄來問，就是99年1月8日的通聯譯
        文（內容如附件所示），購買毒品的金額是依據自己在
        外面玩的價錢，99年1月8日和被告的對話內容是問被告
        有沒有搖頭丸，後來沒有完成搖頭丸的交易（本院卷第
        至71至75頁）等語。是關鍵證人甲○○就是否向被告以
        3,200元購買愷他命乙節，前後供述不一，已兩度翻異
        前詞而為不同之陳述，其供述內容何者實在可信，已啟
        人疑竇。另甲○○警詢錄音經本院受命法官勘驗後，A
        面關於甲○○否認向被告購買愷他命部分錄音並無異狀
        ，但翻面後B面錄音不成功，無任何錄音內容，並未錄
        到甲○○改稱向被告購買愷他命之問答（見本院卷第
        108頁背面），是此部分僅有現存警詢筆錄可憑，無法
        得知甲○○變更供述之緣由。況且依證人即為甲○○製
        作筆錄之員警丙○○於本院審理時所述，其係依基隆海
        巡署所請，才協辦證人甲○○毒品案件，而在協辦時，
        即已掌握移送單位情資，顯示證人甲○○是被告販賣毒
        品的下游。則證人丙○○在掌握此情資下，對證人甲○○初詢時，其又否認有此購買事證之情，證人丙○○又
        對之表示已掌握情資，要逐一清查與之對話的人，則證
        人甲○○在受此外力干擾之下，而附和證人丙○○所掌
        握情資，以致變更原先供述，非無可能。是證人甲○○
        的警詢陳述，既已受前述不當干擾，其後移送內勤檢察
        官複訊時，此干擾放射效力依然存在，則其於警詢翻供
        之動機為何，翻供後於警詢及偵查中所述是否實在，實
        非無疑。
      2.再徵之被告與甲○○99年1月8日上午1時44分通聯譯文
        內容（見附件），被告與甲○○對話時談及「綠色衣服
        」、「10公分厚」，甲○○坦承係指「10顆搖頭丸」（
        本院卷第74頁背面至第75頁），而在被告住處也確實搜
        索到34顆疑似搖頭丸之綠色藥丸（惟鑑定後僅含有Para
        - chloroamphetamine【對-氯安非他命】成分）；此外
        ，甲○○於99年1月13日遭到搜索時，只搜到疑似搖頭
        丸5顆，亦據甲○○於本院審理時證述甚明，均已如前
        述，則被告與甲○○於99年1月8日之通聯譯文，即令如
        其所述係有關搖頭丸（即MDMA）的對話，但此究與本件
        公訴意旨所指愷他命的買賣無涉，況且，其後在甲○○
        居處復未搜到任何愷他命，從而被告與甲○○間於99年
        1 月8日是否確有公訴意旨所指之愷他命交易，亦乏相
        關證據證明。
      3.另被告住處雖然扣到數量非少之愷他命17包（公訴意旨
        誤為16包）以及現金等物，惟單純持有數量非少之愷他
        命本身，在缺乏其他證據佐證下，並不得據以直接推斷
        被告必有販賣毒品之行為。而一般人持有現金之原因亦
        有多種可能，也難因此認定被告持有愷他命又持有現金
        ，所持現金必為被告販毒所得。是上開扣案物均無從為
        被告不利之認定。至於被告辯稱扣案愷他命係其在夜店
        撿到云云，固然與常情不符，難以憑採，惟亦無法因被
        告對持有愷他命原因作不實交代而逕認其必有販賣愷他
        命之行為，是亦無從為被告不利之認定，附此說明。
      4.末被告雖持有愷他命含袋毛重19.8485公克，惟所持有
        上開愷他命之純質淨重未達20公克，亦無從以毒品危害
        防制條例第11條第5項相繩，併此敘明。
    (三)至於公訴人聲請調查證人甲○○之排班紀錄及如附件所示
      對話基地臺位置，然本件既乏積極證據可以證明證人甲○○有向被告購買毒品的事實，則證人甲○○的排班資料，
      自無從佐證此部分的犯罪事實，至於附件的對話內容，又
      與本件公訴意旨所指的愷他命無涉，此部分之證據調查聲
      請，自核無必要，附此敘明。
六、從而，本件被告雖然持有數量非少之愷他命及現金，惟關鍵
    證人甲○○之指述非無瑕疵，而其指述復與卷附通聯譯文內
    容及甲○○處扣案物均有出入，難以認定被告確有販賣愷他
    命給甲○○之行為，是公訴人所提出之證據，或其指出證明
    之方法，未能使本院之心證達到確信其為真實之程度，就被
    告是否涉犯本件犯行，仍有合理懷疑之存在，揆諸前揭法條
    及判例意旨，自應為被告無罪判決之諭知。
七、適用之法律：刑事訴訟法第301 條第1 項，作成本判決。
本案經檢察官郭力菁到庭執行職務
中    華    民    國    99    年    8     月    31    日
                  刑事第十三庭審判長  法  官  許泰誠
                                      法  官  林瑋桓
                                      法  官  李貞瑩
以上正本證明與原本無異。
如不服本判決應於收受送達後10日內向本院提出上訴書狀，並應
敘述具體理由；其未敘述上訴理由者，應於上訴期間屆滿後20日
內向本院補提理由書（均須按他造當事人之人數附繕）「切勿逕
送上級法院」。
                                       書記官  陳鳳瀴
中    華    民    國    99    年    8     月    31    日
附件
時間：99年1月8日上午1時44分
基地臺：臺中市○○區○○路17號（10941）
A：0000-000000（大寶即被告乙○○）
B：0000-000000（KEN即甲○○）
A：喂
B：在哪裡
A：在家看電視啊
B：你不是要來
A：下雨啊
B：你還要來嗎
A：要幫你帶宵夜喔
B：幫我帶衣服，很冷
A：還有帶什麼
B：幫我帶綠色的衣服那一件
A：嗯
B：幫我帶10公分厚啦
A：好啦，我知道啦，要幫你帶宵夜嗎
B：你要吃什麼
A：沒有啊，就是上次你們吃的那個啊，有灑…巧克力蛋糕啊，
   有灑糖粉那種
B：巧克力蛋糕
A：灑糖粉的
B：都可以
A：嗯
B：你…
A：衣服穿一穿我就出去了
B：綠色的喔
A：嗯，掰
B：好，掰

司法院資訊處製作；財團法人民間司法改革基金會備份。
